【裁判字號】    90,上易,452
【裁判日期】    900410
【裁判案由】    賭博
【裁判全文】
臺灣高等法院高雄分院刑事判決                      九十年度上易字第四五二號
    上  訴  人
    即  被  告  丙○○
                甲○○
                乙○○
    共      同
    選任辯護人  鄭國安律師
                陳炳彰律師
                吳麗珠律師
右上訴人因賭博案件，不服台灣高雄地方法院八十九年度易字第四八四０號中華民國
九十年一月十日第一審判決（起訴案號：台灣高雄地方法院檢察署八十九年度偵字第
二一四九一、二二六九五號），提起上訴，本院判決如左：
    主  文
上訴駁回。
    事  實
一、丙○○意圖營利，自民國八十九年九月一日起，在高雄市○○區○○路三三二號
    公眾得出入之場所，經營明利電子遊藝場，擺設電動賭博機具水果盤二十三台（
    起訴書誤載為三十二台）、小丑八線四台、滿貫大亨八台、鑽石列車四台、五Ｐ
    Ｋ二台及王牌對決二台，合計四十三台，並自同日起僱用有犯意聯絡之甲○○、
    乙○○，由乙○○擔任開分、洗分及兌換寄分卡之工作，由甲○○擔任兌換賭客
    贏得賭金之工作，而共同連續與不特定之人賭博財物，渠等並均賴此營業所得維
    生，以之為常業。其賭博方式，係由賭客繳付現金，依上述各電動賭博機具之開
    分比例在電動賭博機具上兌開分數，以該分數在機具上押注，藉由電子程式決定
    偶然之輸贏，賭玩後再輾轉依機具上顯示之分數，由乙○○依該機具之開分比例
    ，折算出賭客贏得之分數並交付寄分卡予賭客，或依前開水果盤種類之電動賭博
    機具螢幕上顯示賭客贏得之俗稱「煙包」之獎項（即三連線或四角均為五之數目
    時即中獎）之次數，以每一「煙包」為五十點代表新臺幣（下同）五十元為計算
    基準，換算賭客贏得之現金後，告知甲○○，甲○○再暗示賭客至店外停車場等
    處所等侯並俟機交付賭金予賭客。嗣於八十九年九月二十二日晚上八時十分許，
  賭客李基甸（另由檢察官職權不起訴處分在案）在該店賭玩水果盤電動賭博機具
    完畢，經乙○○檢視螢幕上顯示李基甸贏得前述「煙包」獎項六次，依每次五十
    元計算共計贏得三百元，乙○○並告知當時在店外之甲○○，甲○○遂向李基甸
    表示將騎機車跟隨李基甸所駕駛之汽車，而李基甸即依甲○○之指示先駕駛停在
    路邊之汽車前往高雄市○○區○○路、文信路口（在明利電子遊藝場附近）停車
    並搖下車窗等候，甲○○騎機車尾隨在後並趁機騎至李基甸之駕駛座旁，將李基
    甸贏得之三百元現金自車窗擲入兌予李基甸，當場遭埋伏之警員逮捕，並在李基
    甸身上扣得上開兌換之三百元賭金，又在明利電子遊藝場查扣上開電動賭博機具
    四十三台。
二、案經高雄市政府警察局鼓山分局報請臺灣高雄地方法院檢察署檢察官偵查起訴。
    理  由
一、訊據上訴人即被告丙○○對於右揭時地開設明利電子遊藝場，擺設右揭電動機具
    供人打玩，並僱用甲○○擔任打雜之服務生、乙○○擔任負責開、洗分之開分員
    等情坦承不諱，上訴人即被告甲○○、乙○○對於受雇在明利電子遊藝場擔任服
    務生、開分員之事實，供認無訛，惟被告三人均矢口否認賭博犯行，被告丙○○
    、乙○○辯稱：明利電子遊藝場並無賭博行為，打玩電動機台之客人若不繼續打
    玩，僅得以打玩贏得之分數換發寄分卡，供下次繼續開分打玩或兌換香煙，並無
    兌換現金云云，被告甲○○辯稱：當時我在店外祭拜，見李基甸之車子未停好，
    心想應告訴客人明利電子遊藝場本身有停車場，遂騎機車尾隨約五十公尺後追及
    李基甸並告知明利電子遊藝場本身有停車場可供停車，並無兌換三百元賭金云云
    。經查：
(一)證人李基甸迭於警訊、偵訊及原審訊問時證稱：我在明利電子遊藝場打玩水果盤
    ，開分比例是一比二十，我以二百元開分四千分，在打玩當中按照機台之程式三
    連線中六次，螢幕上有呈現連線中了六次的數目，我等全部分數打完後請店內小
    姐（即被告乙○○）來看螢幕上之數目係代表何意，小姐表示送六包香煙，我表
    示香煙給我，我要離開，小姐遂跑去跟當時已經在店外之甲○○講，又再進來要
    我去找在外面之甲○○，甲○○向我表示他會騎機車跟我走，當時我的車是停在
    路邊，我遂開車出來，而甲○○則騎機車跟在旁邊，我停下來要與其交談，車窗
    才一搖下，甲○○就丟了三百元進來，並即遭警逮捕等語（見偵查卷第十一頁背
    面及原審八十九年十二月七日訊問筆錄），證人即警員施泳傑亦證稱：在查獲前
    幾天即有指派警員王拾穗佯裝成客人至該處打玩電動玩具，王警員在裡面觀察發
    現客人打玩電動玩具完畢後由小姐洗分後交付寄分卡再到櫃台處交給店內的員工
    ，而員工即甲○○遂指示至店外某處等候，查獲當天王警員即有事先向我們表示
    甲○○就是負責兌換客人贏得賭金之員工，而當天王警員再佯裝為客人進入店內
    ，我們則在店外埋伏時，觀察到甲○○都騎機車，而客人有的開車，有的騎機車
    ，如果客人騎機車，他們就一起騎到店旁停車場內兌錢，客人是開車的話也是一
    起到停車場把賭金兌換給客人，這種情況我看到二次，因為兌錢時間短暫，我們
    無法馬上上前逮捕，然李基甸係將車停在路邊，未停在停車場，故其打玩後出來
    開車，並在車上搖下車窗等候，約過不到一分鐘，甲○○騎機車出來停在李基甸
    車旁並從車窗拿錢予李基甸，我們就上前逮捕等語（見原審八十九年十一月二十
    四日訊問筆錄），證人即警員王拾穗亦證稱：在查獲的前幾天由我佯裝成客人到
    該店觀察，我發現客人在店內打玩完畢，店員就會按照開分比例將贏得之分數按
    照換算後的分數給相同數額的寄分卡，客人表示要離開時會將寄分卡交給洗分的
    店員，店員就會把寄分卡之分數告知另外一個員工，該另一名員工都在店內外遊
    走，該名員工會問客人是騎車或開車，約在一個路口，員工都騎機車過去會合，
    將與寄分卡分數相等數額之金錢交給客人，先前我們就發現有三、四個客人在兌
    換賭金，但因為他們兌換賭金的速度很快，我們來不及逮捕，當天我也是佯裝成
    客人進去，當時李基甸是坐在我後面打玩水果盤，我有聽到他要洗分並稱要把煙
    包洗下來，店員乙○○就過來洗分，煙包是水果盤種類之電動機具玩就會有這種
    獎項，三個Ｂ成一直線時就中一包煙包或者是四角都是五時也會中一包煙包，算
    是普通容易得的獎，螢幕中會呈現中了幾個煙包，明利電子遊藝場內一個煙包代
    表五十點就是五十元，李基甸在洗分完畢後即走出去等語（見原審八十九年十二
    月七日訊問筆錄），此外並有臨檢電玩場所紀錄表及現場相片六幀附卷可稽、電
    動賭博機具四十三台扣案足資佐證。
(二)證人施泳傑於原審證稱：並未在櫃台處查見有完整未啟封之香菸，都是已開封供
    來打玩的客人吸用等語（見本院八十九年十一月二十四日訊問筆錄），且證人王
    拾穗亦證稱：明利電子遊藝場之櫃台處後面是牆壁，沒有任何展示香煙的架子，
    在櫃台上也沒有任何要兌換給客人的香煙，且依觀察結果玩水果盤之客人並無兌
    換香煙之情形等語（見原審八十九年十二月七日訊問筆錄），被告丙○○、乙○○亦均坦承：明利電子遊藝場內並無任何客人得以兌換香煙之標示等語，足證被
    告甲○○、乙○○辯稱：客人在明利電子遊藝場僅得以贏得之分數兌換香煙云云
    ，顯與現場客觀存在之情境不符，不足採信。再證人李基甸於為警查獲前係結束
    電動機具之遊戲，離開明利電子遊藝場駕車離去，業如前述，被告甲○○竟大費
    周章騎機車追趕李基甸所駕駛已遠離之汽車，僅為告知明利電子遊藝場備有停車
    場可供停車，核與事理有違，被告甲○○前揭辯詞，殊難採信。況賭博本係違法
    之行為，則被告等在店外進行兌換賭金予客人，而不在店內進行，無非為避免犯
    行敗漏而遭警查獲，殊不能因被告等未在店內進行兌換金錢，而為有利於被告之
    認定。
(三)綜上所述，足證明利電子遊藝場應有以擺設之電動機具與不特定人進行賭博之情
    事，而被告甲○○、乙○○係受雇於被告丙○○，衡情若非得被告丙○○之授意
    ，其二人豈敢擅自從事兌換賭金予賭客之行為，被告三人相互間有共同利用電動
    機具進行賭博行為，而藉以營利之犯意聯絡，至為明確。被告三人所辯，無非事
    後卸責之詞，不足採信，事證明確，被告三人犯行均堪認定。
二、按刑法第二百六十七條所謂以賭博為常業，係指以賭博營生者而言（司法院院解
    字第三九六二號解釋意旨參照），又刑法上所謂常業犯乃以同一犯罪行為之意思
    反覆為之而成立，且不以藉該業為唯一生存者為必要，縱令尚有其他職業，亦無
    礙成立常業罪（最高法院十九年上字第二０三號判例、七十四年度台上字第六五
    五一號判決意旨參照）。被告丙○○坦承當時除經營明利電子遊藝場外，並無其
    他職業等語，而被告甲○○、乙○○亦均坦認當時除受雇於明利電子遊藝場外，
    無其他工作等語（見原審八十九年十二月二十六日審判筆錄），且其所擺設之電
    動賭博機具數量達四十三台，足徵係恃為生活之資，衡諸上開解釋意旨，被告三
    人既均有賴擺設電動賭博機具為業之意思，並有擺設電動賭博機具之事實，則已
    該當常業犯之構成要件。核被告三人所為，均係犯刑法第二百六十七條常業賭博
    罪，被告三人就上開常業賭博犯行，有犯意聯絡及行為分擔，為共同正犯。被告
    犯罪事證既明，原判決依刑法第二十八條、第二百六十七條、第四十一條、第二
    百六十六條第二項、第七十四條第一款，罰金罰鍰提高標準條例第一條前段、第
    二條規定，並審酌被告三人均為圖牟利，竟以擺設電動機具與人賭博之方式為之
    ，破壞社會風氣，並參以被告丙○○係居於主導地位，而被告甲○○、乙○○則
    係受僱於被告丙○○共同經營，情節較輕，犯罪後均否認犯行，態度欠佳，經營
    時間非長等一切情狀，就被告丙○○部分量處有期徒刑五月，被告甲○○、乙○○部分各量處有期徒刑四月，並均諭知易科罰金之折算標準，又被告甲○○、乙○○先前均未曾受有期徒刑以上刑之宣告，有臺灣高等法院被告全國前案紀錄表
    及臺灣高雄地方法院檢察署刑案資料查註紀錄表可按，素行尚見良好，渠等均因
    年輕識淺，未經深慮而參與本件賭博犯行，應係一時失慮，致罹罪章，經此次刑
    之宣告後，應知所警惕而無再犯之虞，就被告甲○○、乙○○部分均認暫不執行
    其刑為當，爰均予以宣告緩刑三年，並說明扣案之電動賭博機具四十三台，係當
    場賭博之器具，應依刑法第二百六十六條第二項規定宣告沒收，至於在賭客李基
    甸身上扣得之賭金三百元，雖係賭博所得之物，然為李基甸所有之物，自不得在
    本案併予沒收，認事用法核無不合，量刑亦稱妥適，被告上訴意旨否認犯罪，空
    言指摘原判決不當，為無理由，應予駁回。
三、按刑法第四十一條於民國九十年一月四日修正，同年月十日經總統公布施行，修
    正刑法第四十一條第一項規定：「犯最重本刑為五年以下有期徒刑以下之刑之罪
    ，而受六個月以下有期徒刑或拘役之宣告，因身體、教育、職業、家庭之關係或
    其他正當事由，執行顯有困難者，得以一元以上三元以下折算一日，易科罰金。
    但確因不執行所宣告之刑，難收矯正之效，或難以維持法秩序者，不在此限。」
    本件被告等所犯賭博罪，最重本刑為三年以下有期徒刑，在上開條文修正前即屬
    得易科罰金之案件，不因該條文之修正而影響被告得易科罰金之權益及折算標準
    ，自無撤銷原判決之必要，附此敘明。
三、據上論斷，應依刑事訴訟法第三百六十八條，判決如主文。
本案經檢察官陳新慶到庭執行職務。
中        華        民        國    九十    年     四     月     十     日
                        臺灣高等法院高雄分院刑事第六庭
                                  審判長法官  王憲義
                                        法官  張意聰
              法官  范惠瑩
右正本證明與原本無異。
不得上訴。
                                      書記官  馬蕙梅
中        華        民        國    九十    年     四     月    十二    日
                                                                  Ａ


司法院資訊處製作；財團法人民間司法改革基金會備份。
